【裁判字號】    91,訴,469
【裁判日期】    920429
【裁判案由】    毒品危害防制條例
【裁判全文】
臺灣宜蘭地方法院刑事判決                          九十一年度訴字第四六九號
    公  訴  人  臺灣宜蘭地方法院檢察署檢察官
    被      告  丙○○
    選任辯護人  林世超律師
    被      告  乙○○
    指定辯護人  本院公設辯護人甲○○
右列被告等因違反毒品危害防制條例案件，經檢察官提起公訴（九十一年度偵字第二
一七五號、九十一年度偵字第二二六一號），本院判決如左：
    主  文
丙○○意圖販賣而持有第一級毒品，處有期徒刑拾年陸月。扣案海洛因拾玖包（合計
驗後淨重貳拾點玖貳公克；合計包裝重肆點伍壹公克）及安非他命陸包（合計驗後淨
重壹點壹公克）均沒收銷燬之。扣案電子磅秤壹部及海洛因、安非他命數量價格對
照表壹紙均沒收之。
乙○○無罪。
扣案注射針筒支、注射用橡皮條壹條、提撥器捌支及內含海洛因無法析離之殘渣袋
貳只，均沒收銷燬之。
    事  實
一、丙○○明知毒品危害防制條例明定第一級毒品海洛因（下稱海洛因）及第二級毒
    品安非他命（下稱安非他命）均不得販賣，竟於民國九十一年間向年籍姓名不詳
    綽號「西瓜明」之成年男子以新臺幣（下同）五萬元購入海洛因及安非他命後，
    基於販賣所持有海洛因及安非他命之意圖，欲以海洛因零點二公克一千元、零點
    五公克二千元、零點七公克三千元、零點九公克四千元、一點八公克七千五百元
    及三點六公克一萬五千元之價格，安非他命一公克一千元、二公克二千元、三公
    克三千元、四公克五千元之對價，伺機售予不特定之人。嗣於九十一年八月二十
    六日十三時許，經警持本院核發之搜索票，在其返回位於宜蘭縣宜蘭市○○路四
    九巷二弄四二號租屋處時當場查獲，並自其隨身攜帶之購物袋及同行友人乙○○
    皮包內分別扣得海洛因十九包（含十八小包及一大包；合計驗後淨重二十點九二
    公克；合計包裝重四點五一公克）、安非他命六包（合計驗後淨重三一點一公克
    ）、電子磅秤一部、注射針筒三支、注射用橡皮條一條、提撥器八支，隨後並在
    其前開租屋處扣得封口機、分裝袋、內含海洛因無法析離之殘渣袋二只、丙○○
    擬出售海洛因、安非他命數量價格對照表一紙、疑似販賣毒品帳單七紙、疑似毒
    品數量價格表二紙（書寫在廣告傳單上）及疑似毒品聯絡簿三本。
二、案經宜蘭縣警察局移送臺灣宜蘭地方法院檢察署偵查起訴。
    理  由
壹、被告丙○○有罪部分：
一、訊之被告丙○○固坦承：(一)扣案海洛因及安非他命均係向年籍姓名不詳綽號「西
    瓜明」之成年男子以五萬元及三萬元之價格購入所得之物；(二)扣案海洛因一大包
    、安非他命六包、電子磅秤一部、注射針筒三支、注射用橡皮條一條、提撥器八
    支等物均在其隨身攜帶之購物袋中遭警查扣，另海洛因十八小包則本放置車內，
    因疏未取下方委託同案被告乙○○至車內為之取回；(三)卷附在其租屋處扣得，記
    載「三點六公克十五」、「一點八公克七點五」、「零點九公克四」、「零點七
    公克三」、「零點五公克二」、「零點一公克一」，及「四公克五」、「三公克
    三」、「二公克二」、「一公克一」等字樣之紙張皆為其書立等情不諱，惟矢口
    否認有何意圖販賣海洛因及安非他命之犯行，辯稱：海洛因係其與友人共同購買
    ，欲供乙○○施用，安非他命則係購入供己及乙○○共同吸食，並無販賣之意圖
    。海洛因購入時即有重量不等之大、小包裝，其恐乙○○施用過量，方將大包海
    洛因分裝成數小包，重量有零點二、零點五及零點九公克不等之包裝。安非他命
    六包則均為其自行分裝，但皆屬隨意裝入，故每包重量並不相同等語。然查：
  (一)扣案疑似海洛因之白粉十九包經送法務部調查局鑑定結果，認確屬第一級毒品海
    洛因（合計驗後淨重二十點九二公克；合計包裝重四點五一公克），此有該局九
    十一年十月四日調科壹字第三０００００六七０號鑑定通知書（其中送驗白粉十
    八包係十九包之誤植，此互核前開鑑定通知書文號、移送日期、毒品合計重量及
    卷附獲案毒品表之人工鑑別編號、移送日期、毒品毛重等欄位之記載即明）一份
    存卷可佐。另扣案疑似安非他命之物六包則送內政部警政署刑事警察局鑑定後，
    亦認皆為第二級毒品安非他命（合計驗後淨重三一點一公克）無訛，有該局九十
    二年一月十三日刑鑑字第０九二０００二二一三號鑑驗通知書在卷可稽，是被告
    遭警查獲時所持有如主文所示之物，確為第一級毒品海洛因及第二級毒品安非他
    命，至堪認定。
  (二)按毒品危害防制條例第五條第一項、第二項之構成要件中，因含有「意圖販賣」
    之主觀構成要件要素，故於訴訟上對於行為人是否具有販賣之意圖，乃必須有相
    當之客觀事實，足以表明其主觀上意念之遂行性與確實性，方得認定行為人具有
    該項意圖。準此：
  1.被告丙○○遭警查獲之地點乃其向證人丁○○自九十一年六月間起租借居住之處
    所，此經證人丁○○到庭結證屬實。又其係將海洛因及安非他命藏放上開租屋處
    所內沙發背後，由同案被告乙○○及其自行取用之事實，復據其與同案被告乙○○於本院調查時供明在卷（見本院九十一年十二月三日訊問筆錄）。再者，其與
    同案被告乙○○遭警查獲時，乃自其隨身攜帶之購物袋中扣得海洛因一大包、安
    非他命六小包、電子磅秤一部，及由同案被告乙○○皮包內扣得其委託同案被告
    乙○○自車內取出之海洛因十八小包，且其中海洛因乃其於購入後在前揭租屋處
    分裝，安非他命六包則皆為其自行分裝之事實，亦據其到庭自承在卷。從而，綜
    觀被告已在宜蘭縣宜蘭市○○路四九巷二弄四二號居住近二月，且均在上開處所
    分裝及施用毒品之客觀跡證，堪可認定其業有固定居住及施用毒品之處所，亦顯
    徵其所執：海洛因及安非他命乃甫自外購入之辯詞，純屬狡言避責之語，委無可
    採。職是之故，被告丙○○苟非基於攜帶毒品外出從事交易之故，焉何將合計淨
    重高達二十點九二公克之海洛因，及合計淨重高達三一點一公克之安非他命隨身
    攜帶之理？更有甚者，其除隨身攜帶扣案數量非微之海洛因及安非他命外，復將
    電子磅秤一部與海洛因及安非他命同置於隨身提拿之置物袋中，顯見其攜帶鉅量
    且已分裝不同重量之海洛因及安非他命在身，主觀上乃係基於販賣毒品之意圖，
    並以所攜帶之電子磅秤取信買主之販賣毒品意圖，彰彰明甚。
  2.本件在被告上開租屋處扣得記載「三點六公克十五」、「一點八公克七點五」、
    「零點九公克四」、「零點七公克三」、「零點五公克二」、「零點一公克一」
    ，及「四公克五」、「三公克三」、「二公克二」、「一公克一」等字樣之紙張
    ，業據被告丙○○坦承為其書寫等語屬實，並供陳：「三點六公克十五」、「一
    點八公克七點五」、「零點九公克四」、「零點七公克三」、「零點五公克二」
    、「零點一公克一」部分係指海洛因之價格，意謂海洛因三點六公克一萬五千元
    ，一點八公克七千五百元，零點九公克四千元，零點七公克三千元，零點五公克
    二千元，零點二公克一千元；另「四公克五」、「三公克三」、「二公克二」、
    「一公克一」則為安非他命之價格，意指安非他命四公克五千元，三公克三千元
    ，二公克二千元，一公克一千元（見本院九十二年四月十日審理筆錄）等語綦詳
    。是細核其書寫之上開海洛因及安非他命之數量價格對照表，即徵其所執：前述
    書寫之內容係其以電話向出售毒品之人詢問所得之毒品市價等辯詞皆屬無由，毫
    無可採。蓋被告被告為警查獲並扣得海洛因共計十九包，合計毛重達二五點四三
    公克（驗後淨重二十點九二公克）及安非他命六包，合計毛重三四點五四（合計
    淨重三一點一公克）之事實，已詳前述。又被告係以五萬元之價格購入扣案海洛
    因十九包，三萬元之價格購得扣案安非他命六包等情，亦經其先後於偵查及本院
    調查中到庭供陳翔實。從而，以一般日常生活交易慣例，若一次購入鉅量物品多
    有折扣抑或價格優待之經驗法則及論理法則觀之，苟被告欲一次購入合計毛重高
    達二五點四三公克之海洛因及合計毛重高達三四點五四公克之安非他命時，其價
    格上之優待及折扣之比例應顯較其在扣案紙張上書寫之「三點六公克十五」、「
    一點八公克七點五」、「零點九公克四」、「零點七公克三」、「零點五公克二
  」、「零點一公克一」（海洛因部分），及「四公克五」、「三公克三」、「二
    公克二」、「一公克一」（安非他命部分）高出甚多。申言之，以被告購買海洛
    因及安非他命之重量，互核其書寫最高重達海洛因部分僅有三點六公克，安非他
    命部分僅有四公克之數量，兩者顯有不成比例重量及價格差距。是倘被告欲一次
    購入數量非微之海洛因及安非他命，而以電話探詢市價並加以紀錄者，應係與其
    欲購入之毒品數量相仿之市價，而非如扣案由其自行書寫，數量僅自零點二公克
    至三點六公克海洛因之價格，及一公克起至四公克之安非他命價格甚明。另再參
    佐扣案海洛因及安非他命除均有一大包外，海洛因部分業已分裝完成十八小包，
    安非他命亦經分裝成五小包（毛重零點三公克、零點四公克、零點五公克、零點
    六公克及一點一公克各一包），而所分裝之重量竟皆與其自行書寫之重量、價格
    對照表甚為接近之客觀跡證，益徵被告主觀上欲以所購入之海洛因及安非他命各
    拆裝成較小包裝之方式，以便遂其出售圖利之意圖，甚屬明確。況被告購買合計
    毛重二五點四三公克之海洛因僅花費五萬元，合計毛重三四點五四公克之安非他
    命則僅三萬元，是若以其自行書寫之海洛因、安非他命數量價格對照表予以換算
    其購入之海洛因及安非他命，結果為海洛因部分以最低每三點六公克一萬五千元
    之折扣價格全數出售時，即有逾十萬五千元之收入，以最高之每零點二公克一千
    元售出時，更有逾十二萬鉅額對價；安非他命部分倘以最低每公克一千元價格出
    售，仍有三萬四千餘元之對價，以最高每四公克售出時，三十二公克即高達四萬
    元。從而，本件經自被告購買海洛因及安非他命時所支出之對價，及其書寫之數
    量、價格對照表相核以觀，縱扣除其自身吸食之毒品份量外，仍顯可獲得為數甚
    多之利潤之換算，要可認定被告丙○○所為之持有、分裝扣案海洛因、安非他命
    ，及書寫海洛因、安非他命數量價格對照表等客觀行為，均係基於欲將所持有之
    海洛因及安非他命出售圖利之主觀意圖甚明。
  (三)綜據前陳，本件以被告已在宜蘭縣宜蘭市○○路四九巷二弄四二號有固定居住及
    分裝、施用毒品之處所，猶將大量海洛因、安非他命及電子磅隨身攜帶，實已彰
    顯其欲伺機販售毒品，並以電子磅秤當場測重計算藉以取信買主之主觀販賣毒品
    之意圖。再自被告住處扣得被告書寫之海洛因、安非他命數量價格對照表之內容
    ，互核並換算其先前購入毒品之數量、支出之價格，及扣案海洛因及安非他命之
    分裝情狀，皆足證明被告意圖販賣海洛因及安非他命之主觀意圖。本件事證已臻
    明確，被告犯行洵堪認定，應予依法論科。
二、核被告丙○○之所為，係違反毒品危害防制條例第五條第一項之意圖販賣而持有
    第一級毒品罪，及同條第二項之意圖販賣而持有第二級毒品罪。又其意圖供販賣
    而同時持有第一級毒品海洛因及第二級毒品安非他命，係以一行為觸犯毒品危害
    防制條例第五條第一項、第二項之意圖販賣而持有第一級毒品及第二級毒品罪，
    應依刑法第五十五條想像競合犯之規定，從一重之毒品危害防制條例第五條第一
    項意圖販賣而持有第一級毒品罪處斷，公訴意旨認被告之前開行為，犯意各別，
    罪名互異，應分論併罰，容有誤會，附此述明。審酌被告意圖販賣海洛因及安非
    他命之行為，實已對社會治安及整體防衛機制造成潛在及嚴重之危險性，復於犯
    後飾詞否認犯行，情節匪淺，本應重罰，惟念其意圖供販賣而持有之毒品數量雖
    非輕微，然亦非十分巨大，及其犯罪動機、目的、手段、素行等一切情狀，爰酌
    情量處如主文所示之刑，以資懲儆。扣案被告持有疑似海洛因之白粉及疑似安非
    他命之物，經分送法務部調查局及內政部警政署刑事警察局鑑定結果，確屬第一
    級毒品海洛因（合計驗後淨重二十點九二公克；合計包裝重四點五一公克）及第
    二級毒品安非他命（合計驗後淨重三一點一公克），詳見前述，是均應依毒品危
    害防制條例第十八條第一項前段之規定，併予宣告沒收銷燬之。另扣案電子磅秤
    一部及海洛因、安非他命數量價格對照表皆係被告供犯罪所用之物，亦據其自承
    為其所有，經記明筆錄存卷可查，自應併依毒品危害防制條例第十九條第一項之
    規定諭知沒收。至扣案封口機、分裝袋、疑似販賣毒品帳單七紙、疑似毒品數量
    價格表二紙（書寫在廣告傳單上）及疑似毒品聯絡簿三本等物，其中扣案封口機
    及分裝袋雖為被告供犯罪使用之物，然非其所有之物，亦非屬專供施用毒品之器
    具或違禁物。其餘部分疑似販賣毒品帳單及疑似毒品聯絡簿三本雖屬被告丙○○
    所有之物，然乏證據證明為其供犯罪所用之物。又扣案疑似毒品數量價格表二紙
    （書寫在廣告傳單上）及部分疑似毒品帳單，則非被告丙○○所有，且乏證據證
    明為其供犯罪所用之物。職是之故，扣案封口機、分裝袋、疑似販賣毒品帳單七
    紙、疑似毒品數量價格表二紙（書寫在廣告傳單上）及疑似毒品聯絡簿三本，因
    均與毒品危害防制條例第十八條第一項前段、第十九條第一項及刑法第三十八條
    之規定有所未合，爰不另為沒收抑或沒收銷燬之諭知，特此敘明。
貳、被告乙○○無罪部分：
一、公訴意旨另認被告乙○○與被告丙○○前揭所犯之意圖販賣而持有第一級毒品海
    洛因命及第二級毒品安非他命之犯行間，具有犯意聯絡及行為分擔，而指被告乙○○亦係涉有違反毒品危害防制條例第五條第一項、第二項等罪嫌。
二、按犯罪事實應依證據認定之，無證據不得認定其犯罪事實，又不能證明被告犯罪
    者，應諭知無罪之判決，刑事訴訟法第一百五十四條、第三百零一條第一項分別
    定有明文。又按刑事訴訟法上所謂認定犯罪事實之證據，係指足以認定被告確有
    犯罪行為之積極證據而言，如未能發現相當證據或證據不足以證明，自不得以推
    測或擬制之方法，以為裁判之基礎，最高法院二十九年上字第三一０五號及四十
    年臺上字第八六號分別著有判例；認定不利於被告之事實，須依積極證據，苟積
    極證據不足為不利於被告事實之認定，即應為有利於被告之認定，更不必有何有
    利之證據，最高法院三十年上字第八一六號判例可資參照。次依最高法院四十年
    臺上字第八六號、七十六年臺上字第四九八六號判例意旨，認定犯罪事實，所憑
    之證據，雖不以直接證據為限，間接證據亦包括在內，然無論直接或間接證據，
    其為訴訟上之證明，須於通常一般之人均不致於有所懷疑，而得確信其為真實之
    程度者，始得據之為有罪之認定，倘其證明尚未達到此一程度，而有合理性懷疑
    之存在時，即無從為有罪之認定。次按，共同正犯之犯罪構成要件，不僅以有共
    同行為為已足，尚須有共同犯意之聯絡。申言之，即須有意思之聯絡行為之分擔
    為要件，苟對他人之犯罪，不具聯絡之意思，又無分擔實施之行為，即不得以共
    犯論。最高法院十八年度上字第六七三號判例可資參酌。合先述明。
三、經查，扣案之海洛因及安非他命均為被告丙○○出資購買，且於購入後由被告丙○○單獨分裝後提供被告乙○○施用之事實，乃據被告丙○○到庭坦言翔實在卷
    可稽。又被告乙○○遭警查獲時，在其持有之皮包內所扣得之海洛因十八包，復
    經被告丙○○供稱：係其所有遺置車內，方委請乙○○折返車內為之取回等語明
    確，足見當時被告乙○○持有扣案海洛因十八包僅屬暫時持有之狀態甚明。再者
    ，扣案海洛因、安非他命數量價格對照表一紙，亦為被告丙○○自行書寫如前述
    。是總據上情，被告乙○○取得毒品之來源乃係經由被告丙○○提供，而購買、
    分裝及書寫毒品數量價格對照表等行為，亦皆為被告丙○○單獨一人所為，並無
    證據證明被告乙○○在上述各該過程中有何參與其參與實施抑或分擔之階段行為
    ，且以被告乙○○可逕行取用及向被告丙○○索討毒品施用之關係，復難見被告
    乙○○在被告丙○○意圖販賣而持有毒品之階段中，有何參與之重要性及助益。
    另證人丁○○亦於本院審理中到庭證陳：宜蘭縣宜蘭市○○路四九巷二弄四二號
    乃其所有之房屋，於九十一年六月間租予丙○○使用，其並未見過乙○○等語綦
    詳。職是之故，參佐被告丙○○與乙○○於案發時乃男女朋友之關係，且二人皆
    有施用毒品之慣行，自堪認定其等二人共居一處且出入相隨之狀態並非悖離常情
    之舉措。公訴意旨以被告乙○○與被告丙○○之關係、同時遭警查獲時皆持有毒
    品之客觀情狀及扣案被告乙○○書寫疑似毒品交易聯絡單之跡證，認被告乙○○
    同有違反毒品危害防制條例第五條第一項、第二項等罪嫌，固具合理之懷疑。惟
    被告乙○○對被告丙○○所為意圖販賣而持有海洛因及安非他命之犯行間，實乏
    直接、間接證據予以證明，亦未見有何補強證據足以強化被告乙○○主觀上意圖
    販賣之犯意聯絡及行為分擔。況扣案被告乙○○為被告丙○○抄寫之疑似毒品聯
    絡單，亦僅為人名及電話號碼之記載而已，要難認與本件被告丙○○意圖販賣而
    持有毒品之行為間有何關連性存在，是被告乙○○成立共同意圖販賣而持有海洛
    因及安非他命所需之主觀上犯意聯絡及客觀上行為分擔之證據均有未足，尚難證
    明其有如公訴意旨所指之犯行。此外，本院復查無其他積極證據抑或補強證據可
    資證明或補強被告意圖販賣而持有第一級、第二級毒品之犯行，揆諸上開判例意
    旨，被告犯罪嫌疑因有不足，不能證明其犯罪，爰依法為被告乙○○無罪判決之
    諭知。
四、按查獲專供施用毒品之器具，不問屬於犯人與否，均沒收銷燬之。違禁物得單獨
    宣告沒收。毒品危害防制條例第十八條第一項前段及刑法第四十條但書已分別定
    有明文。從而，扣案注射針筒三支、注射用橡皮條一條、提撥器八支及攙有海洛
    因無法析離之殘渣袋二只均為被告乙○○所有且屬專供施用毒品之器具，此據其
    自承在卷，揆諸首開法條規定，仍應單獨宣告沒收銷燬之。
據上論斷，應依刑事訴訟法第二百九十九條第一項前段、第三百零一條第一項，毒品
危害防制條例第五條第一項、第二項、第十八條第一項前段、第十九條第一項，刑法
第十一條前段、第五十五條、第四十條，判決如主文。
本案經檢察官郝中興到庭執行職務
中    華    民    國      九十二      年      四      月     二十九     日
                                  臺灣宜蘭地方法院刑事第二庭
                                      法  官  陳  嘉  年
右正本證明與原本無異。
如不服本判決，應於判決送達後十日內，向本院提出上訴狀。（應附繕本）
                                      書記官  詹  玉  惠
中    華    民    國      九十二      年      五      月       一       日
附錄本案論罪科刑法條全文
毒品危害防制條例第五條第一項、第二項
意圖販賣而持有第一級毒品者，處無期徒刑或十年以上有期徒刑，得併科新臺幣七百
萬元以下罰金。
意圖販賣而持有第二級毒品者，處五年以上有期徒刑，得併科新臺幣五百萬元以下罰
金。


司法院資訊處製作；財團法人民間司法改革基金會備份。
